【裁判字號】    99,易緝,19
【裁判日期】    990622
【裁判案由】    收受贓物
【裁判全文】
臺灣彰化地方法院刑事判決              99年度易緝字第19號
公  訴  人  臺灣彰化地方法院檢察署檢察官
被      告  甲○○
上列被告因贓物等案件，經檢察官提起公訴（98年度偵字第6179
號），因被告於準備程序中為有罪之陳述，經合議庭裁定由受命
法院進行簡式審判程序，本院判決如下：
    主  文
甲○○牙保贓物，累犯，處有期徒刑伍月，如易科罰金，以新臺
幣壹仟元折算壹日。又牙保贓物，累犯，處有期徒刑伍月，如易
科罰金，以新臺幣壹仟元折算壹日。又牙保贓物，累犯，處有期
徒刑伍月，如易科罰金，以新臺幣壹仟元折算壹日。又牙保贓物
，累犯，處有期徒刑伍月，如易科罰金，以新臺幣壹仟元折算壹
日。應執行有期徒刑壹年月，如易科罰金，以新臺幣壹仟元折
算壹日。
    事  實
一、甲○○曾於民國（下同）96年間因恐嚇案件，經本院以96年
    度易字第761 號判處有期徒刑6 月確定，嗣經本院以96年度
    聲減字第2889號裁定減刑為有期徒刑3 月確定，並於97 年4
    月15日執行完畢出監。詎仍不知悔改，分別為下列犯行：
(一)、於98年3 月24日中午12時許，在彰化縣大城鄉○○村○○路
    45之1 號「享懋環保工程有限公司（下稱享懋公司）」前，
    一位真實姓名年籍不詳、綽號「客仔」之成年男子向甲○○
    表示：其持有原車牌號碼NPQ-575 號（車牌已遭拆卸），而
    引擎號碼為RA005968號之普通重型機車1 部（該車係蘇水錦
    所有，於98年3 月24日中午11時55分許前某時，在彰化縣二
    林鎮○○里○○路○ 段555 號前某時遭竊取）是其所竊取，
    因甲○○認識享懋公司之廠長蔡介議，若願意代為變賣，可
    獲取相當報酬等情，甲○○遂答應「客仔」之要求，基於牙
    保贓物之犯意，隨即以電話聯絡不知情之蔡介議居間該機車
    買賣事宜，迨蔡介議允諾後，即收受該贓車並以新台幣（下
    同）3000元之代價，變賣予享懋公司，並從中獲取現金1000
    元報酬，其餘款項交予「客仔」。
(二)、於98年3 月25日中午12時57分某時，在「享懋公司」前，綽
    號「客仔」之成年男子向甲○○表示：其所持有之原車牌號
    碼NPR- 786號（車牌已遭拆卸），而引擎號碼為RA006181號
    普通重型機車1 部（該車係洪秀碧所有，於98年3 月25日中
    午12時57分前某時，在二林鎮○○里○○路與裕民街口附近
    遭竊取）是其所竊取，若願意代為變賣，亦可獲取相當報酬
    等情，甲○○遂答應「客仔」之要求，基於牙保贓物之犯意
    ，先以電話聯絡不知情之蔡介議居間該機車買賣事宜，再收
    受該贓車，並以現金3000元之代價，變賣予「享懋公司」，
    並從中獲取現金1000元報酬，其餘款項交予「客仔」。
(三)、於98年3 月26日下午5 時許，綽號「客仔」之成年男子向甲
    ○○表示：其竊取乙台原車牌號碼NOC-080 號（車牌已遭拆
    卸），而引擎號碼為4EH214675 號普通重型機車（該車係蔡
    玉花所有，於98年3 月26日下午6 時30分許前某時，在彰化
    縣芳苑鄉○○村○區○路9 號前遭竊），希望代為變賣，即
    可獲取相當報酬等情，甲○○遂答應「客仔」之要求，基於
    牙保贓物之犯意，先於98年3 月26日下午5 時以電話聯絡不
    知情之蔡介議居間該機車買賣事宜，再與「客仔」約定於翌
    日（27日）上午7 時50分，在「享懋公司」前見面，並收受
    該贓車後，以現金9000元之代價變賣予「享懋公司」，並從
    中獲取現金3000元報酬，其餘款項交予「客仔」。
(四)、於98年3 月27日下午3 時25分許，在「享懋公司」前，「客
    仔」之成年男子向甲○○表示：其所持有之原車牌號碼IDL-
    498 號（車牌已遭拆卸），而引擎號碼為4EH210511 號輕型
    機車1 部（該車係陳耀所有，於98年3 月27日下午2 時30分
    許，在二林鎮○○路洪宗鄰醫院對面遭竊）其是所竊取，若
    願意代為變賣，亦可獲取相當報酬等情，甲○○遂答應「客
    仔」之要求，基於牙保贓物之犯意，先以電話聯絡不知情之
    蔡介議居間該機車買賣事宜，再收受該機車，並以現金9000
    元之代價變賣予「享懋公司」，並從中獲取現金3000元報酬
    ，其餘款項交予「客仔」。嗣於98年3 月27日下午3 時32分
    許，「享懋公司」員工林怡君再以享懋公司之電腦連結「公
    路加值服務網」查詢甲○○所販售之引擎號碼為4EH214675
    號機車之狀態，查詢結果顯示為失竊狀態，再查詢甲○○所
    販售之其餘3 部車輛之狀態，結果其中2 部顯示為失竊狀態
    ，乃報警循線查獲上情，並在「享懋公司」內查扣上開機車
    4 部。
二、案經彰化縣警察局芳苑分局報告臺灣彰化地方法院檢察署檢
    察官偵查起訴。
    理  由
一、上揭事實，業據被告甲○○於本院審理中均自白不諱，核與
    被害人蘇水錦、洪秀碧、蔡玉花、陳耀及證人蔡介議等人於
    警詢中證述內容，以及證人林怡君於偵查中證述情節均相符
    ，並復有贓物認領保管單4 份、查獲照片12張、「享懋公司
    」收購本案所失竊之4 部機車之廢汽機車買賣合約書4 紙、
    「享懋公司」查詢本案4 部機車是否贓車資料及彰化縣警察
    局車輛尋獲電腦輸入單4 份等在卷可稽。綜上所述，本件被
    告甲○○自白上開牙保贓物4 次犯行核與事實相符，本件事
    證明確，被告犯行均堪予認定。
二、又按刑法第349 條第1 項之收受贓物罪，係指無償取得贓物
    即受贈之情形而言，倘係介紹贓物買賣或其他交易，則為牙
    保贓物罪，又最高法院85年度台非字第305 號判決意旨認為
    原審（指臺灣高等法院85年度上易字第1523號判決）認定被
    告明知他人所交付之金鍊等物品，係竊得之贓物，竟受他人
    之託，以自己名義，持往當舖質當，得款交與受託人，而受
    託人則每次給予現金2000元至3000元不等之酬勞云云，則被
    告替竊盜犯媒介銷贓並獲取酬勞，並非無償取得該等贓物，
    其行為應屬刑法第349 條第2 項之牙保贓物，而非同條第1
    項之收受贓物。經查，本件被告明知「客仔」所交付之機車
    是係竊得之贓物，竟受「客仔」之託，以自己名義持往「享
    懋公司」變賣，變賣所得交與「客仔」，「客仔」則每次給
    予現金1000元至3000元不等之酬勞，核被告所為均係犯刑法
    第349 條第2 項牙保贓物罪。被告於牙保贓物過程中所為之
    收受贓物行為，係牙保贓物之階段行為，應為牙保贓物之行
    為所吸收，不另論罪。至公訴人認被告上開4 次行為均係犯
    刑法第349 條第1 項之收受贓物罪，尚有未洽，惟起訴之社
    會基本事實既屬相同，本院自應依法變更起訴法條。其所犯
    上開4 次牙保贓物罪間，犯意各別，行為互殊，應分論併罰
    。又被告曾因恐嚇案件，經本院以96年度易字第761 號判處
    有期徒刑6 月確定，嗣經本院以96年度聲減字第2889號裁定
    減刑為有期徒刑3 月確定，並於97年4 月15日執行完畢出監
    等情，有臺灣高等法院被告前案紀錄表可稽，其於執行完畢
    後5 年以內故意再犯本件有期徒刑以上之4 罪，均為累犯，
    各應依法加重其刑。爰審酌被告明知「客仔」所委託販售之
    機車是竊取而得之贓物，卻仍居間介紹，以自己名義，代為
    轉售圖利，助長行竊者之銷贓管道，間接助長犯罪之猖獗，
    惟因被告於本院審理中坦承犯行，犯後態度良好等一切情狀
    ，分別量處如主文所示，均諭知易科罰金之折算標準，並定
    其應執行之刑及諭知易科罰金之折算標準，以示懲儆。
據上論斷，應依刑事訴訟法第273 條之1 、第299 條第1 項前段
、第300 條，刑法第349 條第2 項，刑法第47條、第41條第1 項
前段、第8 項、第51條第5 款，刑法施行法第1 條之1 ，判決如
主文。
本案經檢察官蕭有宏到庭執行職務。
中    華    民    國    99    年    6     月    22    日
                  刑事第六庭          法  官 鮑慧忠
以上正本證明與原本無異。
如不服本判決應於收受判決後10日內向本院提出上訴書狀，並應
敘述具體理由；其未敘述上訴理由者，應於上訴期間屆滿後20日
內向本院補提理由書狀( 均須按他造當事人之人數附繕本) 「切
勿逕送上級法院」。
中    華    民    國    99    年    6     月    22    日
                                      書記官  林子惠
附錄本案論罪科刑法條全文：
中華民國刑法第349條
（普通贓物罪）
收受贓物者，處 3 年以下有期徒刑、拘役或 5 百元以下罰金。
搬運、寄藏、故買贓物或為牙保者，處 5 年以下有期徒刑、拘
役或科或併科 1 千元以下罰金。
因贓物變得之財物，以贓物論。

司法院資訊處製作；財團法人民間司法改革基金會備份。
